臺灣苗栗地方法院刑事判決　　　　　　　 95年度訴字第334號
公　訴　人　臺灣苗栗地方法院檢察署檢察官
被　　　告　乙○○
　　　　　　　　　　國民身分證.
　　　　　　　　　　（現羈押於臺灣苗栗看守所中）
指定辯護人　黃柏彰　律師
被　　　告　甲○○
　　　　　　　　　　（現羈押於臺灣苗栗看守所中）
指定辯護人　張宛華　律師
上列被告因強盜等案件，經檢察官提起公訴（94年度偵字第4383
號），本院判決如下：
    主  文
乙○○共同連續犯攜帶兇器強盜罪，處有期徒刑柒年陸月，扣案
之開山刀壹支沒收。
甲○○共同連續犯攜帶兇器強盜罪，累犯，處有期徒刑捌年，扣
案之開山刀壹支沒收。
    事  實
一、乙○○曾有搶奪及違反毒品危害防制條例等前科（不構成累
    犯），甲○○曾於民國93年8 月23日因違反毒品危害防制條
    例案件，經本院判處有期徒刑9 月確定，甫於94年6 月8 日
    因縮短刑期執行完畢，詎均竟不知悔改，乙○○、甲○○2
    人為共同以騎乘機車之方式至超商強盜，竟共同基於意圖為
    自己不法所有之竊盜概括犯意聯絡及強盜概括犯意聯絡，先
    自94年9 月18日淩晨某時許起，至同年10月31日晚上11時30
    分許止，於附表一編號1 至4 所示時間，由甲○○騎乘其所
    有之車號IWN-637 號機車搭載乙○○至附表一編號1 至4 所
    示地點後，推由甲○○負責把風，乙○○以附表一所示之方
    法，竊取張紹斌所有之車號KCZ －016 機車及其他姓名不詳
    之人所有車號不詳之機車合計4 部。繼於竊得機車後，自94
    年9 月18日淩晨3 時許起，至94年11月1 日淩晨4 時27分許
    止，緊接著附表一編號1 至4 所示時間之後，先後於附表二
    編號1 至4 所示時間，由甲○○騎乘上揭竊得之機車搭載乙○○，至附表二編號1 至4 所示地點超商店外約100 公尺處
    讓乙○○下車，由乙○○進入附表二編號1 至4 所示超商，
    以附表二編號1 至4 所示之方法，強取附表二編號1 至4 所
    示「7 －11超商」店長辛○○、壬○○、丁○○、庚○○等
    人所有如附表二編號1 至4 所示金額之現金，合計新台幣（
    下同）18,124元，乙○○於搶得金錢後，隨即跑至甲○○上
    揭接應處，搭載甲○○所騎乘之上揭贓車逃離現場，並至台
    中火車站或他處換搭乘甲○○所有之上揭車號IWN-637 號機
    車返回苗栗縣卓蘭鎮，而強盜所得之款項，則由乙○○、甲○○2 人均分。
二、乙○○復承上揭之意圖為自己不法所有之竊盜概括犯意及強
    盜概括犯意，單獨1 人於94年9 月20日晚上某時許，在台中
    縣太平市國軍803 醫院外，持上開事實一行竊機車用之鑰匙
    1 支，竊取不詳姓名之人所有車號不詳之藍色機車1 部，再
    騎乘該機車至台中縣豐原市找尋欲強盜之店家，嗣於翌日（
    即21）凌晨0 時2 分許，由乙○○以頭載上開鴨舌帽及口罩
    ，手持上揭事實一強盜用之開山刀1 支，進入台中縣太平市
    ○○路○ 段175 號之全家便利超商，持刀喝令店員丙○○將
    收銀機之現金交出，至使該店店員丙○○不能抗拒，由乙○○強取收銀機內之現金4000元及櫃檯內價值2000元之網路天
    堂點數卡，得手後騎乘機車逃離，並將該贓車棄置在台中縣
    太平市○○○路的公園旁。
三、嗣經警於94年11月8 日18時30分許，在乙○○位於苗栗縣卓
    蘭鎮新厝里4 鄰29之5 號之居處，將乙○○拘提到案，始循
    線查獲上情，並扣得乙○○所有強盜時所穿著之牛仔褲2 條
    、黑白色相間球鞋1 雙，並由乙○○帶同警方在苗栗縣卓蘭
    鎮苗豐里5 鄰大安溪釣魚池上方之河川地，扣得乙○○所有
    供其與甲○○共犯本件強盜用之工具開山刀1 支、乙○○所
    有強盜時所穿著之黑色風衣1 件及其竊得之車號KCZ-016 號
    機車1 部。
四、案經苗栗縣警察局大湖分局報請臺灣苗栗地方法院檢察署檢
    察官偵查起訴。
    理  由
壹、程序方面：
一、按被告以外之人於偵查中向檢察官所為陳述，除顯有不可信
    之情況者外，得為證據，同法第159 條之1 第2 項定有明文
    。偵查中對被告以外之人（包括證人、鑑定人、告訴人、被
    害人及共同被告等）所為之偵查筆錄，或被告以外之人向檢
    察官所提之書面陳述，性質上均屬傳聞證據。惟現階段刑事
    訴訟法規定檢察官代表國家偵查犯罪、實施公訴，依法其有
    訊問被告、證人及鑑定人之權，證人、鑑定人且須具結，而
    實務運作時，檢察官偵查中向被告以外之人所取得之陳述，
    原則上均能遵守法律規定，不致違法取供，其可信度極高，
    職是，被告以外之人前於偵查中已具結而為證述，除反對該
    項供述得具有證據能力之一方，已釋明「顯有不可信之情況
    」之理由外，不宜以該證人未能於審判中接受他造之反對詰
    問為由，即遽指該證人於偵查中之陳述不具證據能力。且所
    謂不可信性情況，法院應審酌被告以外之人於陳述時之外在
    環境及情況，例如：陳述時之心理狀況、有無受到外力干擾
    等，以為判斷之依據。本件證人即共同被告乙○○、甲○○
    於檢察官訊問時（參見臺灣苗栗地方法院檢察署94年度偵字
    第4383號偵查卷第184 頁至第187 頁、第226 頁至第228 頁
    ），均係以證人之身分陳述，均經告以具結義務及偽證處罰
    後，於命證人朗讀結文後具結，其係於負擔偽證罪之處罰心
    理下證述，並以具結擔保其供述之真實性，又無受其他不當
    外力干擾之情形，其未曾提及檢察官在偵查時有不法取供之
    情形，依上揭說明，其於偵查中之證言，自具有證據能力，
    依刑事訴訟法第159 條之1 第2 項之規定，得為證據。
三、末按被告以外之人（包括證人、鑑定人、告訴人、被害人及
    共同被告等）於審判外之陳述雖不符刑事訴訟法第159 條之
    1 至之4 等4 條之規定，而經當事人於審判程序同意作為證
    據，法院審酌該言詞陳述或書面陳述作成時之情況，認為適
    當者，亦得為證據，同法第159 條之5 第1 項定有明文。立
    法意旨在於傳聞證據未經當事人之反對詰問予以核實，原則
    上先予排除。惟若當事人已放棄反對詰問權，於審判程序中
    表明同意該等傳聞證據可作為證據，基於尊重當事人對傳聞
    證據之處分權，及證據資料愈豐富，愈有助於真實發見之理
    念，且強化言詞辯論主義，使訴訟程序得以順暢進行，上開
    傳聞證據亦均具有證據能力。查本件證人即被害人張紹斌、
    庚○○、辛○○、壬○○、己○○、丁○○等人於警詢時之
    供述（參見臺灣苗栗地方法院檢察署94年偵字第4383號偵查
    卷第69頁至第71頁、第76頁、第77頁、第81頁至第83頁、第
    89頁至第91頁、第101 頁、第102 頁、第104 頁至第106 頁
    ），亦屬被告以外之人於審判外之陳述，其性質雖屬傳聞證
    據，然其於警詢時之供述，均經公訴人引為證據方法，而被
    告及其辯護人於本院準備程序及審判期日時，對於公訴人起
    訴時所舉之證據方法表示無意見（參見本院96年4 月26日審
    判筆錄第18頁），應視為同意作為證據。且本院審酌筆錄之
    記載及卷內之證據，並無不能自由陳述或其他非法、不當取
    證等情形，依刑事訴訟法第159 條之5 第1 項之規定，自得
    為證據。
貳、實體方面：
一、上揭被告乙○○竊盜及加重強盜之事實，業據被告乙○○於
    警詢時、偵查中及本院審理中坦承不諱（參見上開偵查卷第
    20頁至第26頁、第184 頁至第187 頁、第192 頁至第194 頁
    、本院95年7 月24日準備程序筆錄第4 頁、本院95年8 月14
    日準備程序筆錄第4 頁、本院95年9 月4 日準備程序筆錄第
    2 頁、本院95年10月1 日準備程序筆錄第4 頁、第5 頁、96
    年4 月23日準備程序筆錄第4 頁、本院96年4 月26日審理筆
    錄第25頁至第28頁），核與證人即被害人戊○○、庚○○、
    辛○○、壬○○、己○○、丁○○於警詢中證述情節相符（
    參見上開偵查卷第69頁至第71頁、第76頁、第77頁、第81頁
    至第83頁、第89頁至第91頁、第101 頁、第102 頁、第104
    頁至第106 頁），並據證人即共同被告甲○○於偵查中證述
    明確（參見上開偵查卷第226 頁至第228 頁），核與共同被
    告甲○○於本院審理中供述相符（參見本院96年4 月26日審
    判筆錄第21頁至第27頁），並有經被害人指認之被告乙○○
    及騎乘作案之機車照片34幀、路口監視器翻拍照片6 幀、強
    盜現場之錄影翻拍照片8 幀附卷可稽，及被告乙○○所有供
    其與被告甲○○共犯本件強盜用之工具開山刀1 支及被告乙○○強盜時穿著之牛仔褲2 條、黑白色相間球鞋1 雙、黑色
    風衣1 件扣案可資佐證，是被告乙○○上揭自白確與事實相
    符。從而，本件事證明確，被告乙○○上揭竊盜及加重強盜
    犯行，均堪認定，應予依法論科。
二、訊據被告甲○○於本院審理中對於94年9 月18日、19日、22
    日及11月1 日凌晨曾騎乘機車搭載被告乙○○前往如附表二
    編號1 至4 所示之「7 －11超商」，及94年10月31日21時許
    ，騎乘機車搭載被告乙○○至台中縣豐原市，被告乙○○當
    時曾在公園旁牽了1 部車號KCZ-016 號機車之事實固坦承不
    諱，惟矢口否認涉有竊盜及加重竊盜犯行，並辯稱：伊在上
    開時、地騎乘機車搭載被告乙○○前往附表二編號1 至4 所
    示之「7 －11超商」附近，不知伊騎乘之機車係被告乙○○
    偷來的，亦不知被告乙○○進入「7 －11超商」行搶，伊未
    參與本件竊盜機車及強盜「7 －11超商」財物犯行云云。惟
    查：
（一）本件係由被告甲○○騎乘車號IWN-637 號之機車搭載被告
      乙○○，於附表一編號1 至4 所示時間、地點，由被告甲○○負責把風，被告乙○○則持機車鑰匙竊取被害人所有
      之機車，得手後，推由被告甲○○騎乘該竊得之機車搭載
      被告乙○○，於附表附表二編號1 至4 所示時間、地點，
      由被告乙○○以頭載鴨舌帽及口罩，手持開山刀之方式，
      進入「7 －11超商」行搶，被告甲○○則騎乘上開贓車至
      該店外約100 公尺處準備接應，嗣被告乙○○進入上揭超
      商搶得金錢後，隨即跑至被告甲○○接應之處，搭乘被告
      甲○○騎乘之贓車逃逸，並至台中火車站或他處換搭被告
      甲○○騎乘之機車返回卓蘭鎮等情，業據證人即共同被告
      乙○○於偵查中證述明確，此徵諸其在偵查中證述：「（
      問：94年10月31日是否在台中市○○街138 號前你偷了一
      部機車？）是。」、「（問：誰載你過去？）甲○○。」
      、「（問：甲○○是否知道你要去偷機車？）知道，該處
      附近是公園，他停在下面我下車，我走過去一下子，我就
      偷了一部機車騎過來他這邊，我有跟他說這邊，我有跟他
      說這機車是偷的，我叫他跟著我騎，我們就回卓蘭。」、
      「我們在公園時，有計劃要不要去搶，當時計劃只有騎乘
      一部機車回去，回到卓蘭時已半夜12點多，我叫甲○○他
      在一個巷子等我，我要去搶，我一下子就過來找你。」、
      「（問：甲○○等你的地方距離你去搶的超商多遠？）約
      200 公尺。」、「（問：你回去後，他有無問你搶多少錢
      ？）有，我跟他說等一下在說，你先騎著機車跟著我，我
      將機車騎到大安溪魚池的附近巷子，我將機車丟著我坐他
      的機車。」、「（問：丟機車時，甲○○就在你身邊？）
      是。」、「（問：事後有分甲○○錢？）有，我有分他15
      00元，因為之前欠他4000元。」、「（問：之前有無約定
      搶到的錢如何分？）類似平分，但是如果誰比較需要就先
      給誰用。」、「（問：你警詢中承認在今年9 月18、19、
      22日凌晨你在豐原搶超商3 次？）是。」、「（問：作案
      手法如何？）作案前是甲○○騎機車從卓蘭老家載我出發
      ，我會去豐原火車站偷機車，我在偷機車時，甲○○會在
      附近把風，機車偷到時，我就叫他坐上偷來的機車，我與
      他就騎機車到處逛，我進去超商搶，甲○○就騎偷來的車
      在外面等，距離約100 公尺，搶完後，我們將偷來的機車
      放回去，我們也騎我們的機車回卓蘭。」等語（參見上揭
      偵查卷第184 頁至第186 頁）自明。被告乙○○嗣後雖在
      本院審理中翻異前供詞，改證稱：附表一所示之機車竊盜
      案件，伊行竊時被告甲○○雖然都在場，但機車都是伊偷
      的，與被告甲○○無關，被告甲○○雖有詢問機車來歷，
      但伊均稱機車係朋友的，並叫被告甲○○不要管這麼多云
      云（參見本院96年4 月26日審理筆錄第14頁），然徵諸被
      告乙○○於本院第一次行準備程序時，對於起訴書所載伊
      與被告甲○○共犯本件竊盜及加重強盜之事實均坦承不諱
      （參見95年7 月24日準備程序筆錄第4 頁），其後始翻異
      前供詞，改稱被告甲○○均不知情，其供述前後既屬不一
      ，嗣後其在本院審理中之證言，是否可採？殊有疑問，本
      件自難僅憑其在本院審理中之證言，遽為被告甲○○有利
      之認定。況參諸證人即共同被告乙○○於本院審理中證述
      其牽（即偷）機車之目的係為搶商及其在附表一所示時、
      地竊取機車時被告甲○○均在場，於附表二所示時、地行
      搶超商時，均係由被告甲○○騎乘竊得之機車搭載被告乙○○前往等語（參見本院96年4 月26日審判筆錄第7 頁、
      第14頁），堪認被告甲○○對被告乙○○之上揭竊取機車
      及強盜犯行，不僅事先知情，且共同參與，否則何以每次
      被告乙○○搶超商之前，均必須如上所述，由被告甲○○
      騎乘其所有車號IWN-637 號之機車搭載被告乙○○，至如
      附表一編號1 至4 所示地點，由被告乙○○竊取機車，並
      於竊得機車後，由被告甲○○騎乘竊得之機車搭載被告乙○○，至如附表二編號1 至4 所示地點，由被告乙○○以
      頭載鴨舌帽及口罩，手持開山刀1 支之方式，進入「7 －
      11超商」行搶，並於行搶後由騎乘上開贓車停放在該店外
      約100 公尺處之被告甲○○搭載被告乙○○離開現場，並
      至台中火車站或其他地點換騎被告甲○○所有之機車返回
      卓蘭鎮？又參以本件竊盜及強盜次數分別多達4 次，案發
      時被告甲○○既均與被告乙○○在一起，衡情被告甲○○
      豈會不知本件被告乙○○之竊盜及強盜犯行情？證人即共
      同被告乙○○雖於本院審理中翻異偵查中及本院第一次準
      備程序中之證言，而為被告甲○○有利之證述，然揆諸上
      揭說明，被告乙○○於本院審理中證詞，顯係為卸免被告
      甲○○刑責，所為迴護被告甲○○之詞，殊不足採。參諸
      首揭說明，本件被告乙○○於偵查中所為之上揭證述，既
      無不可信性情況，且與事實相符，證人即共同被告乙○○
      於偵查中上揭證述，應堪採為本件認定被告甲○○與被告
      乙○○共同參與竊盜及強盜之積極證據。是被告甲○○上
      揭辯解，顯係臨訟卸責之詞，不足採信。
（二）次查，被告乙○○於附表二編號1 至4 所示時間、地點，
      進入「7 －11超商」強盜，均係手持開山刀，業據被告乙○○於偵、審中供認不諱，並有開山刀1 支扣案可資佐證
      。如上所述，被告乙○○於於附表二編號1 至4 所示時間
      、地點行搶超商前，均係由被告甲○○騎乘竊得之機車搭
      載被告乙○○，至行搶對象之超商店外約100 公尺處讓被
      告乙○○下車，俟被告乙○○搶得財物後，再搭乘被告甲○○騎乘之贓車離去等情，業據被告乙○○、甲○○於本
      院審理中供述明確。參諸被告乙○○行搶用之扣案開山刀
      刀鋒銳利，長約40公分，有卷附開山刀照片1 幀可稽（參
      見上開偵查卷第86頁），被告甲○○騎乘機車搭載被告乙○○時，被告乙○○在行搶前、後均會攜帶扣案開山刀，
      被告甲○○理應知情，並對被告乙○○進入超商為何持開
      山刀產生懷疑，始合常理。至證人即共同被告乙○○於本
      院審理中證述：「（問：甲○○載你去，甲○○為何看不
      出你有持開山刀去？）因為我放在外套裡面。」乙節（參
      見本院96年4 月26日審判筆錄第27頁），顯係迴護被告甲○○之詞，不足採信。本件堪認被告甲○○對於附表二所
      示時、地強盜超商犯行，與被告乙○○間具有犯意聯絡甚
      明。是被告辯稱：伊不知被告乙○○搶超商云云，顯不足
      採信。
（三）末查，徵諸證人即共同被告乙○○於偵查中證述：「（問
      ：你回去後，他有無問你搶多少錢？）有，我跟他說等一
      下在說，你先騎著機車跟著我，我將機車騎到大安溪魚池
      的附近巷子，我將機車丟著我坐他的機車。」、「（問：
      丟機車時，甲○○就在你身邊？）是。」、「（問：事後
      有分甲○○錢？）有，我有分他1500元，因為之前欠他40
      00元。」、「（問：之前有無約定搶到的錢如何分？）類
      似平分，但是如果誰比較需要就先給誰用。」等語（參見
      上開偵查卷第185 頁），本件被告乙○○於每次強盜後，
      均會將強盜之金錢與被告甲○○朋分乙節，應堪認定。而
      被告被告甲○○於本院審理中亦供述：「（問：乙○○去
      搶錢後，有無分錢給你？）沒有。」、「（問：為何乙○○說有？）他有拿錢給我的時候就是像跑路費這樣，跑來
      跑去。」、「（問：何謂跑路費？）就是他叫我做什麼我
      就要做什麼。」、「（問：這是他給你的報酬？）是報酬
      。」等語（參見本院96年4 月26日審判筆錄第27頁），堪
      認本件被告乙○○在強盜後均會給予被告甲○○金錢無訛
      ，其差別僅在於被告乙○○給予之金錢，是否如被告甲○○所辯係「跑路費」或「報酬」而已。查本件衡之常理，
      如被告甲○○僅係單純騎機車搭載乙○○至超商購買商品
      ，則以被告2 人平日之朋友交情，被告乙○○何須給付所
      謂的「跑路費」或「報酬」予被告甲○○？又如被告甲○○所辯屬實，被告甲○○何須途中更換騎乘由被告乙○○
      牽來之機車搭載被告乙○○至欲行搶之超商附近？被告2
      人共乘竊得機車至超商附近，其目的無非避免被告乙○○
      犯強盜案後遭查緝。被告甲○○上揭辯解，顯係卸責之詞
      ，不足採信。此外，參諸證人即共同被告乙○○於偵查中
      證述：被告甲○○對於被告乙○○持開山刀進入超商強盜
      之事實，既事先知情，且在被告乙○○強盜後，又騎乘機
      車接應被告乙○○逃逸，並朋分強盜所得財物等語（參見
      上開偵查卷第185 頁、第186 頁），本件被告甲○○對於
      被告乙○○於附表二編號1 至4 所示時間、地點之強盜犯
      行，既事先知情，並於被告乙○○行搶前、後參與接應工
      作，且在事後朋分被告甲○○所搶得之金錢，堪認被告甲○○主觀上具有與被告乙○○共犯本件強盜罪之犯意聯絡
      ，客觀上亦參與本件強盜罪之行為分擔無訛。
（四）綜上所述，被告甲○○所辯，均不足採信。此外，復有經
      被害人指認之被告乙○○及騎乘作案之機車照片34幀、路
      口監視器翻拍照片6 幀、強盜現場之錄影翻拍照片8 幀附
      卷可稽，及被告乙○○所有供被告2 人共犯本件強盜罪用
      之工具開山刀1 支及被告乙○○強盜時穿著之牛仔褲2 條
      、黑白色相間球鞋1 雙、黑色風衣1 件扣案可資佐證。從
      而，本件事證明確，被告甲○○上揭竊盜及加重強盜犯行
      ，均堪認定，應予依法論科。
三、新舊法比較適用部分：
　　查刑法部分條文於94年2 月2 日公布修正，於95年7 月1 日
　  生效實施。「修正前」刑法第2 條第1 項規定：「行為後法
    律有變更者，適用裁判時之法律，但裁判前之法律有利於行
    為人者，適用最有利於行為人之法律」，係採從新從輕主義
    ；而「修正後」刑法第2 條第1 項則規定：「行為後法律有
    變更者，適用行為時之法律，但行為後之法律有利於行為人
    者，適用最有利於行為人之法律」，則採從舊從輕主義。此
    項規定，係規範行為後法律變更所生新舊法律比較適用之準
    據法，故法院於裁判時若已在新法修正施行以後，且新舊法
    之內容已有實質上變更，而發生有利或不利於行為人之情形
    者（例如刑罰之輕重不同，或犯罪構成要件之寬嚴有別等）
    ，自應依修正後之刑法第2 條第1 項之規定，比較新舊法律
    適用。惟刑法條文雖經修正，但若僅屬單純之文字修飾，或
    將實務見解或法理明文化，而不涉及刑罰之輕重、構成要件
    之變更，或其他有利、不利於行為人之情形者，即無庸依刑
    法第2 條第1 項之規定比較新舊法，而應依一般法律適用原
    則，適用「裁判時法」處斷（最高法院95年11月7 日第21次
    刑事庭會議決議意旨參照）。本件爰依上揭說明，比較新、
    舊法之適用如下：
（一）刑法第33條第5 款罰金部分：
　    被告上揭事實一竊盜行為後，修正後刑法第33條第5 款規
      定「罰金：新臺幣1 千元以上，以百元計算之」，與修正
      前刑法第33條第5 款規定「罰金：（銀元）1 元以上」不
      同。比較新舊法結果，此部分以被告行為時之舊法較有利
      於被告。故依刑法第2 條第1 項前段規定，本案關於槍砲
      彈藥刀械管制條例第12條第4 項之最低法定併科罰金刑部
      分，自應適用行為時之法律即修正前刑法第33條第5 款規
      定決定其罰金部分之法定刑。
（二）刑法第56條連續犯部分：
　    被告2 人於上揭事實一之竊盜、加重強盜事實及被告乙○○於上揭事實二之竊盜、加重強盜行為後，刑法第56條連
      續犯之規定，業已刪除，則被告於新法修正施行前之多次
      竊盜及多次加重強盜犯行，因被告2 人於上揭事實一、二
      行為後新法業已刪除連續犯之規定，此刪除雖非犯罪構成
      要件之變更，但顯已影響行為人刑罰之法律效果，自屬法
      律有變更，依新法第2 條第1 項前段規定，比較新、舊法
      結果，仍應適用較有利於被告之行為時法律即舊法論以連
      續犯。
（三）刑法第47條累犯部分：
      被告甲○○曾於93年8 月23日因違反毒品危害防制條例案
      件，經本院判處有期徒刑9 月確定，甫於94年6 月8 日因
      縮短刑期執行完畢，有臺灣高等法院被告前案紀錄表1 份
      附卷可稽，茲於5 年以內再故意犯本件有期徒刑以上之罪
      ，不論依修正前之刑法第47條，或修正後之刑法第47條第
      1 項之規定，均構成累犯，對被告甲○○而言並無有利或
      不利之情形，自不生新舊法比較之問題，應逕依修正前之
      刑法第47條，論以累犯，並加重其刑。
（四）無須依修正後刑法第2 條第1 項規定為利、弊之比較以定
      如何適用之法律修正部分：
   1、刑法第11條原規定「本法總則於其他法令有刑罰之規定者
      ，亦適用之。但其他法令有特別規定者，不在此限。」，
      經修正為「本法總則於其他法律有刑罰或保安處分之規定
      者，亦適用之。但其他法律有特別規定者，不在此限。」
      ，亦即為使法規範明確，將「法令」修正為「法律」以符
      合法律保留及罪刑法定原則，復就解釋上認為「有刑罰之
      規定」包含保安處分部分亦予以明文化，是以此一修正並
      未涉及實體國家刑罰權之有無暨其範圍之更迭，非屬與罪
      、刑有關且須與之整體依修正後刑法第2 條第1 項之規定
      為新、舊法比較以同其適用之「法律變更」，惟本條修正
      之目的既為符法律保留及罪刑法定原則暨規範明確性之要
      求，當以修正後之規定較能契合刑罰之本質兼更具規範之
      實質妥當性暨進步性，因之，基於「法與時轉則治」之理
      念，此部分自應適用修正後規定。
　2 、刑法第28條原規定：「二人以上共同實施犯罪之行為者，
      皆為正犯。」，後修正為：「二人以上共同實行犯罪之行
      為者，皆為正犯。」，揆諸本條之修正理由係為釐清陰謀
      共同正犯、預備共同正犯、共謀共同正犯是否合乎本條規
　　　定之正犯要件，亦即修正後之共同正犯，限縮在「實行」
　　　概念下之共同參與行為，始成立共同正犯而已。就本案被
  　　告2 人所涉上揭事實一之竊盜、加重強盜犯行，被告2 人
      既屬親自參與實行犯罪行為之正犯，無論修正前後之法律
      規定，對於被告2 人之刑度及處罰並無有利或不利之情形
      。
   3、至於新修正刑法第57條關於科刑時應審酌之事項，其中修
      正後刑法第57條第7 款「犯罪行為人與被害人之關係」，
      係將修正前同法第8 款「犯人與被害人『平日』之關係」
      之「平日」一語刪除，擴大犯罪行為人與被害人在犯罪行
      為上之關係，亦屬科刑時應予考慮之標準。修正後同法第
      8 款並增列「犯罪行為人違反義務之程度」，此均屬法院
      就刑之裁量審認標準之明文化，非屬法律之變更（最高法
      院95年5 月23日第8 次刑庭會議決議亦同此意旨），自無
      新修正之刑法第2 條第2 項規定之適用，附此敘明。
四、查被告乙○○所有持供渠等強盜用之扣案開山刀，刀鋒銳利
    ，客觀上對人之生命、身體具有危險性，自足資當兇器使用
    ，是核被告乙○○、甲○○所為，均係犯刑法第320 條第1
    項之普通竊盜罪、第330 條第1 項之加重強盜罪（即犯強盜
    罪而有刑法第321 條第1 項第3 款之攜帶兇器情形）。被告
    2 人間，就所犯上揭事實一刑法第320 條第1 項之普通竊盜
    罪及第330 條第1 項之加重強盜罪，分別有犯意聯絡與行為
    分擔，均為共同正犯。又被告乙○○先後5 次竊盜、5 次加
    重強盜犯行，被告甲○○先後4 次竊盜、4 次加重強盜犯行
    ，時間緊接，所犯均為犯罪構成要件相同之罪名，顯係分別
    基於概括犯意反覆實施，均為連續犯，均應依修正前同法第
    56條連續犯之規定，論以第320 條第1 項普通竊盜罪1 罪、
    第330 條第1 項加重強盜罪1 罪，並分別加重其刑。又被告
    2 人所犯連續普通竊盜罪、連續加重強盜罪2 罪間，均具有
    方法結果之牽連關係，應依修正前同法第55條後段之規定，
    分別從一重依加重強盜罪處斷。另被告甲○○曾於93年8 月
    23日因違反毒品危害防制條例案件，經本院判處有期徒刑9
    月確定，甫於94年6 月8 日因縮短刑期執行完畢，有臺灣高
    等法院被告前案紀錄表1 份在卷可憑，茲於5 年以內再故意
    犯本件有期徒刑以上之罪，均屬累犯，均應依修正前刑法第
    47條之規定遞加重其刑。爰審酌被告乙○○曾有搶奪及違反
    毒品危害防制條例等犯罪前科，被告甲○○曾有多次違反毒
    品危害防制條例等犯罪前科，有臺灣高等法院被告前案紀錄
    表2 份在卷可按，顯見被告2 人素行均不佳，及被告2 人年
    紀尚輕，均不思上進，以正常工作謀生，竟多次行搶超商，
    且在行搶超商之前，為避免強盜遭查緝，竟多次竊取機車作
    為犯強盜罪之代步工具；另參以被告2 人強盜手法，均係利
    用淩晨公然持開山刀進入超商強取現金，雖所搶得現金不多
    ，惟其行徑對被害人除造成財產上之損害外，對被害人所造
    成強大之精神壓抑及心理恐懼，更非短日可平復，被告2 人
    行為影響社會治安至深且鉅，原應從重量刑；惟徵諸被告乙○○犯後於警詢時、偵查中及本院審理中均坦承犯行，犯後
    態度良好，足見其尚知所悔悟，而被告甲○○則矢口否認犯
    行，犯後態度尚非良好及檢察官對被告乙○○具體求刑有期
    徒刑7 年6 月以上、對被告甲○○不具體求刑等一切情狀，
    分別量處如主文所示之刑，以示儆懲。
五、至辯護意旨另以：被告甲○○自94年6 月間起，即因精神上
    之疾病至國軍台中榮民總醫院附設民眾診療服務處就診，經
    該院診斷為患有暫時性器質精神病，此有國軍台中榮民總醫
    院附設民眾診療服務處出具之診斷證明書1 紙（見本院卷第
    37頁）為證，因認被告甲○○縱認涉有本件犯行，其在實施
    上開竊盜及強盜行為時之精神狀態如何，實有送請鑑定之必
    要等語。經查，被告甲○○經本院函請國立臺灣大學醫學院
    附設醫院對其行為時之精神狀態作鑑定，經鑑定結果認為：
    「江員（即被告甲○○）涉案時，其辨識行為對錯或依其辨
    識而行為之能力，並未受到疑似精神病症之影響而有明顯下
    降之情形。故認為，江員涉案時之精神狀態並未達精神耗弱
    之程度。」乙節，有該院96年4 月13日校附醫精字第096147
    0052號函檢附之精神鑑定報告書1 份附卷可稽，足證本件被
    告甲○○行為時，應未陷於心神喪失或精神耗弱之情形無訛
    ，亦即被告甲○○並無阻卻責任或得減輕責任之情形存在，
    附此說明。
六、末查，扣案之開山刀1 支，係被告乙○○所有供被告2 人犯
    上揭強盜用之工具，應依刑法第38條第1 項第2 款之規定，
    予以宣告沒收。至被告2 人於附表一編號1 至4 所示之時間
    、地點，及被告乙○○於上揭事實二所示時間、地點，持供
    竊取自用小客車用之鑰匙1 支，及被告乙○○於上揭事實一
    、二時間、地點強盜超商時所載之鴨舌帽1 頂及口罩1 個，
    雖均係被告乙○○所有，且供渠等分別持供犯本件竊盜罪及
    加重強盜罪所用之工具，惟因被告乙○○於使用後，均已將
    之丟棄並未扣案乙節，業據被告乙○○於本院審理中供明在
    卷（參見本院96年4 月26日審判筆錄第26頁、第27頁、第28
    頁），上揭物品既均未扣案，為免將來執行沒收之困難，爰
    均不予宣告沒收。至其餘扣案之黑色風衣1 件、牛仔褲2 條
    及黑白色相間球鞋1 雙，雖係被告乙○○所有，且係犯案時
    所穿著，固據其在本院審理中供述明確（參見本院96年4 月
    26日審判筆錄第27頁），上揭扣案物品，核其性質，固可作
    為本件被告乙○○之犯罪證據，惟仍與刑法規定沒收之要件
    不符，本院自無從併為宣告沒收，併此敘明。
據上論斷，應依刑事訴訟法第299條第1項前段，刑法第2條第1項
前段、第28條、第320 條第1 項、第330 條第1 項、第33條第5
款、第38條第1 項第2 款，修正前刑法第56條、第55條後段、第
47條，罰金罰鍰提高標準條例第1條前段，判決如主文。
本案經檢察官黃俊鳴到庭執行職務。
中　　華　　民　　國　　96　　年　　 5 　 月　　24　　日
　　　　　　　　　刑事第二庭  審判長法　官　楊  清  益
                                    法  官  顧  正  德
                                    法  官  吳  炳  桂
以上正本證明與原本無異。
如不服本判決，應於判決送達後10日內向本院提出上訴狀（應抄
附繕本）。告訴人或被害人如對於本判決不服者，應具備理由請
求檢察官上訴，其上訴期間之計算係以檢察官收受判決正本之日
期為準。
     　　　　　　　　　　　　　　 　書記官　蘇  文  熙
中　　華　　民　　國　　96　　年　　5 　　月　　30　　日
附錄本案論罪科刑法條全文：
刑法第320條第1項：
意圖為自己或第三人不法之所有，而竊取他人之動產者，為竊盜
罪，處5年以下有期徒刑、拘役或500元以下罰金。
刑法第330條第1項：
犯強盜罪而有第321條第1項各款情形之一者，處7年以上有期徒
刑。
附表一（竊盜部分）：
┌──┬────┬─────┬───────┬────┬────┬────┐
│編號│時間    │地點      │行竊方法      │機車車號│被害人  │備註    │
├──┼────┼─────┼───────┼────┼────┼────┤
│1   │94年9 月│台中縣豐原│由甲○○騎乘車│不詳    │不詳    │行竊用鑰│
│    │18日凌晨│市火車站附│號IWC－637號機│        │        │匙1 支未│
│    │某時許  │近        │車搭載乙○○至│        │        │扣案。  │
│    │        │          │行竊地點，推由│        │        │        │
│    │        │          │甲○○負責把風│        │        │        │
│    │        │          │，乙○○持機車│        │        │        │
│    │        │          │鑰匙1 支竊取機│        │        │        │
│    │        │          │車。          │        │        │        │
├──┼────┼─────┼───────┼────┼────┼────┤
│2   │94年9 月│同上      │同上          │不詳    │不詳    │同上    │
│    │19日凌晨│          │              │        │        │        │
│    │某時    │          │              │        │        │        │
│    │        │          │              │        │        │        │
├──┼────┼─────┼───────┼────┼────┼────┤
│3   │94年9 月│同上      │同上          │同上    │同上    │同上    │
│    │22日凌晨│          │              │        │        │        │
│    │某時    │          │              │        │        │        │
│    │        │          │              │        │        │        │
├──┼────┼─────┼───────┼────┼────┼────┤
│4   │94年10月│台中市翁明│同上          │KCZ－016│戊○○  │同上    │
│    │31日晚上│里東仁街  │              │        │        │        │
│    │11時30分│138 號前  │              │        │        │        │
│    │許      │          │              │        │        │        │
└──┴────┴─────┴───────┴────┴────┴────┘
（註：上揭行竊用之鑰匙均屬同1支）
附表二（強盜部分）：
┌──┬────┬─────┬───────┬───┬─────┬────┐
│編號│時間    │地點      │強盜方法      │被害人│所得財物  │備註    │
│    │        │          │              │      │（新台幣）│        │
├──┼────┼─────┼───────┼───┼─────┼────┤
│1   │94年9 月│台中縣豐原│由乙○○頭戴鴨│超商店│1500元    │扣案開山│
│    │18日凌晨│市○○路75│舌帽及口罩，手│長鄒惠│          │刀1 支  │
│    │3 時許  │號「7-11超│持開山刀進入超│妹    │          │        │
│    │        │商」      │商喝令店員交出│      │          │        │
│    │        │          │現金，得手後搭│      │          │        │
│    │        │          │乘甲○○騎乘之│      │          │        │
│    │        │          │上揭竊得機車逃│      │          │        │
│    │        │          │離現場。      │      │          │        │
├──┼────┼─────┼───────┼───┼─────┼────┤
│2   │94年9 月│台中縣豐原│由乙○○頭戴鴨│超商店│4624元    │同上    │
│    │19日凌晨│市○○路57│舌帽及口罩，手│長劉訓│          │        │
│    │1 時3 分│號「統一超│持開山刀進入超│宏    │          │        │
│    │許      │商」      │商喝令店員交出│      │          │        │
│    │        │          │現金，因店員動│      │          │        │
│    │        │          │作過慢，乙○○│      │          │        │
│    │        │          │即強行取走現金│      │          │        │
│    │        │          │，得手後搭乘江│      │          │        │
│    │        │          │文敬騎乘之上揭│      │          │        │
│    │        │          │竊得機車逃離現│      │          │        │
│    │        │          │場。          │      │          │        │
├──┼────┼─────┼───────┼───┼─────┼────┤
│3   │94年9 月│台中縣豐原│由乙○○頭戴鴨│超商店│4000元    │同上    │
│    │22日凌晨│市西安里西│舌帽及口罩，手│長林景│          │        │
│    │1 時45分│安街68號瑞│持開山刀進入超│斌    │          │        │
│    │許      │彬超市「  │商喝令店員交出│      │          │        │
│    │        │7-11超商」│現金，得手後搭│      │          │        │
│    │        │          │乘甲○○騎乘之│      │          │        │
│    │        │          │上揭竊得機車逃│      │          │        │
│    │        │          │離現場。      │      │          │        │
├──┼────┼─────┼───────┼───┼─────┼────┤
│4   │94年11月│苗栗縣卓蘭│由乙○○頭戴鴨│超商店│8000元    │同上    │
│    │1 日凌晨│鎮○○路  │舌帽及口罩，手│長陳中│          │        │
│    │4 時27分│2-8號「   │持開山刀進入超│彥    │          │        │
│    │許      │7-11超商」│商喝令店員交出│      │          │        │
│    │        │          │現金，得手後搭│      │          │        │
│    │        │          │乘甲○○騎乘之│      │          │        │
│    │        │          │上揭竊得機車逃│      │          │        │
│    │        │          │離現場。      │      │          │        │
└──┴────┴─────┴───────┴───┴─────┴────┘
（註：上揭加重強盜用之開山刀均屬同1支）
